---
title: "A3-Proceso Poisson"
author: "Alfredo García"
format: html
---

## Drive Thru

El tiempo de llegada a una ventanilla de toma de órdenes desde un automóvil de un cierto comercio de hamburguesas sigue un proceso de Poisson con un promedio de 12 llegadas por hora.

$\lambda_0 = 12$

a) Cuál será la probabilidad de que el tiempo de espera de tres personas sea a lo más de 20 minutos?

$X = 3$

$Distribucion: gamma$

$\alpha = 3$
$\beta = \frac{1}{12}$

```{r}
cat("P(t<20min):", pgamma(1/3, 3, 12))
```


b) ¿Cuál es la probabilidad de que el tiempo de espera de una persona esté entre 5 y 10 segundos?

$X = 3$

$Distribucion: gamma$

$\alpha = 3$
$\beta = \frac{1}{12}$

```{r}
cat("P(10 > t > 5 segundo):", pexp(10/3600, 12) - pexp(5/3600, 12))
```


b) ¿Cuál será la probabilidad de que en 15 minutos lleguen a lo más tres personas?

$Pregunta: P(X\leq3)$

$Distribucion: Poisson$

$\lambda = \frac{1}{4} * 12 = 3$

```{r}
cat("P(X>=3)", ppois(3, 3))
```

c) ¿Cuál es la probabilidad de que el tiempo de espera de tres personas esté entre 5 y 10 segundos?

$X = 3$

$Distribucion: gamma$

$\alpha = 3$
$\beta = \frac{1}{12}$

```{r}
cat("P(10/3600 < t < 5/3600):", pgamma(10/3600, 3, 12) - pgamma(5/3600, 3, 12))
```

d) Determine la media y varianza del tiempo de espera de tres personas.

Distribucion Gamma

mu = alfa * beta
alfa = 3
beta = 1/12

varianza = alfa * beta^2

```{r}
mu = 3 * (1/12)
var = 3 * (1/12)^2

mu
var
```


e) ¿Cuál será la probabilidad de que el tiempo de espera de tres personas exceda una desviación estándar arriba de la media?

Pregunta: $P(t>\mu+\sigma)$

```{r}
p4 = 1 - pgamma(mu+sqrt(var), 3, 12)
cat("P(t>mu+sigma) = ", p4)
```


Respuesta: 0.7619, 0.0163, 0.6472, 0.00000525, 0.25, 0.1443, 0.1491

# Entre partículas
Una masa radioactiva emite partículas de acuerdo con un proceso de Poisson con una razón promedio de 15 partículas por minuto. En algún punto inicia el reloj.

a) ¿Cuál es la probabilidad de que en los siguientes 3 minutos la masa radioactiva emita 30 partículas?

Distibucion Poisson

lambda_0 = 15

lambda = 15 * 3


exitos = 30

Pregunta: P(X=30)

```{r}
dpois(30, 45)
```



b) ¿Cuál es la probabilidad de que transcurran cinco segundos a lo más antes de la siguiente emisión?

Pregunta: P( t<= 5)

```{r}
pexp(5/60, 15)
```


c) ¿Cuánto es la mediana del tiempo de espera de la siguiente emisión?

```{r}
lambda <- 15  # partículas por minuto

mediana_tiempo_espera <- log(2) / lambda  # en minutos

print(paste("La mediana del tiempo de espera para la próxima emisión es:", mediana_tiempo_espera, "minutos"))

```

d) ¿Cuál es la probabilidad de que transcurran a lo más cinco segundos antes de la segunda emisión?

Pregunta : P(x = 1)

X = 1
T = 5 segundos

lambda = 5 /60



```{r}
prob <- pgamma(5/60, shape = 2, rate = 15)

print(paste("La probabilidad de que transcurran a lo más cinco segundos antes de la segunda emisión es:", prob))
```


e) ¿En que rango se encuentra el 50% del tiempo central que transcurre antes de la segunda emisión?


```{r}
library(stats)

low_lim <- qgamma(0.25, shape = 2, scale = 1/15)
high_lim <- qgamma(0.75, shape = 2, scale = 1/15)

print(paste("El límite inferior es:", low_lim))
print(paste("El límite superior es:", high_lim))

```


Respuesta: 0.004261, 0.7135, 0.0462, 0.3554, entre 0.0641 y 0.1795

Algunos comandos importantes de R

La distribución Poisson:
Cálculo de probabilidad acumulada: ppois(x,
), 
Cálculo de probabilidad puntual: dpois(x,
), 
Cálculo de cuantil o percentil: qpois(q,
), 
 y q es una probabilidad.
La distribución Exponencial:
Cálculo de probabilidad acumulada: pexp(x, 
)
Cálculo de coordenada en 'y' (para graficar): dexp(x, 
) (recuerda que en variable continua no existe la probabilidad puntual)
Cálculo de cuantil o percentil: qexp(q,
), q es una probabilidad.
La distribución Gamma:
Cálculo de probabilidad acumulada: pgamma(x, 
,
)
Cálculo de coordenada en 'y' (para graficar): dgamma(x, 
,
)  (recuerda que en variable continua no existe la probabilidad puntual)
Cálculo de cuantil o percentil: pgamma(x, 
,
), q es una probabilidad.
